臺灣嘉義地方法院民事判決　九十二年度訴字第六一二號
　　原　　　告　甲○
　　被　　　告　乙○○
　　　　　　　　　　　　居嘉義.
右當事人間請求損害賠償事件，原告提起附帶民事訴訟，經本院刑事庭裁定（九十二
年度附民字第七二號）移送前來，於中華民國九十三年十二月二十二日經言詞辯論終
結，本院判決如左：
    主      文
被告應給付原告新臺幣壹拾捌萬壹仟參佰陸拾陸元，及自民國九十二年七月三十一日
起至清償日止，按週年利率百分之五計算之利息。
原告其餘之訴駁回。
訴訟費用由被告負擔百分之四十，餘由原告負擔。
本判決原告勝訴部分得假執行；但被告如以新臺幣壹拾捌萬壹仟參佰陸拾陸元為原告
預供擔保，得免為假執行。
原告其餘假執行之聲請駁回。
    事實及理由
壹、程序方面：
一、本件原告於附帶民事訴訟起訴狀請求判決被告應給付原告新臺幣（下同）五十二
    萬七千九百三十四元，及自附帶民事訴訟起訴狀繕本送達翌日起至清償日止，按
    週年利率百分之五計算之利息，嗣於本院審理中減縮聲明為請求判決被告應給付
    原告四十七萬五千四百四十六元，及自附帶民事訴訟起訴狀繕本送達翌日起至清
    償日止，按週年利率百分之五計算之利息，此係減縮應受判決事項之聲明，核與
    民事訴訟法第二百五十五條第一項第三款規定相符，應予准許，合先敘明。
二、原告因減縮訴之聲明，致其訴之全部屬於民事訴訟法第四百二十七條第一項之範
    圍，原應由本院改依簡易訴訟程序繼續審理，惟兩造就此程序之進行未為爭執，
    應認有依原訴訟程序續行之合意，本院乃依原進行之通常訴訟程序予以審理，併
    予敘明。
貳、實體方面：
一、本件原告起訴主張：因被告懷疑原告與其前夫有不正常之關係，原告乃於民國九
    十二年一月十九日晚間八時許，至被告位於嘉義市○○○路八七九巷五八號住處
    找被告理論，雙方一言不和，被告即基於傷害故意，以手摑打原告，並拉扯原告
    頭髮，致原告受有右膝挫傷併內側韌帶斷裂、右膝前十字韌帶斷裂、右膝股骨踝
    脛股骨折（術後診斷為前十字韌帶斷裂、外側半月軟骨破裂、右髕股關節軟骨缺
    損）等傷害，因而支出醫療費用新臺幣（下同）一萬八千零七十六元、護具費用
    七千二百五十元、看護費用一千元，後續復健費用尚需九千一百二十元，原告於
    本件車禍前，任職於嘉義市裕發角鋼行，每月薪資四萬元，因六個月無法工作，
    受有薪資損失二十四萬元，且原告因前揭傷害，精神上痛苦不堪，受有非財產上
    損害二十萬元等情，爰依侵權行為法律關係提起本訴。並聲明：(一)被告應給付原
    告四十七萬五千四百四十六元，及自附帶民事訴訟起訴狀繕本送達被告翌日即九
    十二年七月三十一日起至清償日止，按週年利率百分之五計算之利息。(二)願供擔
    保，請准宣告假執行。
二、被告對原告請求之醫療費用、護具費用、看護費用金額及原告受有六個月之薪資
    損失均不爭執，惟辯稱：原告月薪未達四萬元，且其請求之非財產上損害金額過
    高等語，資為抗辯。並聲明：(一)駁回原告之訴及假執行之聲請。(二)如受不利判決
    ，願供擔保，請准宣告免為假執行。
三、查被告基於傷害故意，於九十二年一月十九日晚間八時許，在被告位於嘉義市○
    ○○路八七九巷五八號住處以手摑打原告，並拉扯原告頭髮，致原告受有右膝挫
    傷併內側韌帶斷裂、右膝前十字韌帶斷裂、右膝股骨踝脛股骨折（術後診斷為前
    十字韌帶斷裂、外側半月軟骨破裂、右髕股關節軟骨缺損）等傷害，為兩造所不
    爭，並有財團法人嘉義基督教醫院（下稱嘉義基督教醫院）診斷證明書、財團法
    人天主教聖馬爾定醫院（下稱聖馬爾定醫院）診斷證明書附卷可稽，被告前揭傷
    害行為，亦經本院九十二年度易字第二二四號刑事判決判處拘役五十日，如易科
    罰金，以三百元折算一日確定在案，此經本院調閱前開刑事卷宗查核屬實，堪信
    為真實。
四、按因故意或過失，不法侵害他人之權利者，負損害賠償責任。不法侵害他人之身
    體或健康者，對於被害人因此喪失或減少勞動能力或增加生活上之需要時，應負
    損害賠償責任。不法侵害他人之身體、健康、自由，或不法侵害其他人格法益而
    情節重大者，被害人雖非財產上之損害，亦得請求賠償相當之金額。民法第一百
    八十四條第一項前段、第一百九十三條第一項及第一百九十五條第一項分別定有
    明文。被告因前揭侵權行為，致原告受有傷害，業如前所述，故原告請求被告賠
    償其損害，自屬有據。茲就原告得請求被告賠償之金額，分述如后：
  (一)醫療費用部分：
    原告主張因本件傷害行為支出醫療費用一萬八千零七十六元，業據其提出嘉義基
    督教醫院、聖馬爾定醫院、慈生傷內科中醫診所收據為證，依其所受傷害及各收
    據載明之治療費別，均屬治療上之必要費用，亦經本院向前開醫院函查屬實，有
    嘉義基督教醫院九十三年六月十八日（九三）嘉基醫字第○六六五號函、聖馬爾
    定醫院九十二年九月二十四日（九二）惠醫字第一二七八號函、慈生傷內科中醫
    診所九十三年六月七日函附醫療費用證明在卷可稽，並為被告所不爭，則原告此
    部分之請求，應予准許。
  (二)護具費用部分：
    原告因前揭傷勢，需購買護具使用，支出七千二百五十元，業據其提出發票、照
    片為證，復為被告所不爭，則原告此部分之請求，自屬有據。
  (三)看護費用部分：
    查原告於九十二年四月二十五日至四月三十日在嘉義基督教醫院住院，治療其右
    膝外傷性前十字韌帶斷裂及外側半月軟骨破裂，住院期間需人看護等情，業據本
    院向嘉義基督教醫院函查屬實，有該院九十二年九月三日（九二）嘉基醫字第一
    四七八號函在卷可按。原告主張其於住院期間僱請看護，支付一千元，亦據提出
    病服員收據可稽，且為被告所不爭，則原告此部分之請求，亦屬有據。
  (四)復健費用部分：
    原告雖主張後續復健費用尚需九千一百二十元，惟為被告所否認，經本院向嘉義
    基督教醫院函詢結果，該院覆稱：依病情判斷，應無繼續復健之必要等情，有嘉
    義基督教醫院九十三年十二月六日（九三）嘉基醫字第二一二二號函在卷可參，
    足認原告此部分之請求，尚屬無據。
  (五)薪資損失部分：
    原告主張其於本件車禍前，任職於嘉義市裕發角鋼行，每月薪資為四萬元，因前
    揭傷勢六個月無法工作，受有薪資損失二十四萬元等情，固據提出員工職務證明
    書為證，證人即裕發角鋼行負責人丙○○亦到庭證稱：原告在其經營之角鋼行工
    作，月薪四萬元等語。惟查證人丙○○為原告之姊夫，其證詞難免有偏頗之虞，
    原告復未提出前揭收入之所得稅扣繳憑單，以資佐證，實難採信。本院斟酌原告
    受侵害前之身體健康狀態、教育程度、專門技能、社會經驗等，認其應具有一般
    勞動工作能力，復參酌行政院勞工委員會於八十六年十月十六日以（八六）台勞
    動二字第○四五○一三號函公告：一般勞工之每月基本工資為一萬五千八百四十
    元，則原告之薪資損失，應以上開勞工基本工資為計算基準，較為允當。至原告
    主張因前揭傷勢六個月無法工作，為被告所不爭，是原告請求六個月薪資損失為
    九萬五千零四十元（15840×6=95040），即屬有據，逾此部分之請求，尚有未合
    。
  (六)非財產上損害部分：
    原告主張因前揭傷害，精神上痛苦不堪，受有非財產上損害二十萬元乙節，查原
    告因被告之毆打行為，受有右膝挫傷併內側韌帶斷裂、右膝前十字韌帶斷裂、右
    膝股骨踝脛股骨折（術後診斷為前十字韌帶斷裂、外側半月軟骨破裂、右髕股關
    節軟骨缺損）等傷害，其身體及精神上自受有極大之痛苦，其請求非財產上損害
    賠償，自非無據。而原告現年四十三歲，國中畢業，育有一子，現就讀高中二年
    級，受傷前在裕發角鋼行擔任店員，名下無不動產；被告現年四十一歲，高職畢
    業，已離婚，育有一子一女，分別就讀大學三年級、高中二年級，現在金治農產
    行擔任樹木育苗栽種採收工作，名下有土地二筆、房屋二間、汽車一部等情，業
    據兩造分別陳明在卷，並有稅務電子閘門財產所得調件明細表及戶口名簿在卷可
    參。茲審酌兩造之身分、地位、經濟能力、原告因前揭傷勢遭受精神上痛苦之程
    度、被告所受之刑罰制裁、迄未賠償原告分文等一切情狀，認原告請求被告賠償
    其非財產上損害以六萬元為適當，逾此部分之請求，尚非有據。
  (七)綜上，原告所得請求被告賠償之醫療費用一萬八千零七十六元、護具費用七千二
    百五十元、看護費一千元、薪資損失九萬五千零四十元及非財產上損害六萬元，
    合計十八萬一千三百六十六元。
五、再按給付無確定期限者，債務人於債權人得請求給付時，經其催告而未為給付，
    自受催告時起，負遲延責任。其經債權人起訴而送達訴狀，或依督促程序送達支
    付命令，或其他相類之行為者，與催告有同一之效力，民法第二百二十九條第二
    項定有明文。又遲延之債務，以支付金錢為標的者，債權人得請求依法定利率計
    算之遲延利息。但約定利率較高者，仍從其約定利率；應付利息之債務，其利率
    未經約定，亦無法律可據者，週年利率為百分之五，亦為同法第二百三十三條第
    一項及第二百零三條所明定。查原告請求被告賠償之金額，並未定有給付之期限
    ，則原告請求自起訴狀繕本送達被告翌日即九十二年七月三十一日起，按週年利
    率百分之五計算之利息，並未逾上開規定之範圍，自無不合。
六、從而，原告依侵權行為法律關係提起本訴，請求被告賠償十八萬一千三百六十六
    元，及自九十二年七月三十一日起至清償日止，按週年利率百分之五計算之利息
    ，為有理由，逾此範圍之請求，為無理由，應予駁回。
七、按本判決所命給付之金額未逾五十萬元，依民事訴訟法第三百八十九條第一項第
    五款之規定，應依職權宣告假執行。而被告就此陳明願供擔保，請求宣告免為假
    執行，經核尚無不合，爰酌定相當之擔保金額，予以准許。又原告陳明願供擔保
    ，聲請宣告假執行，經核原告勝訴部分，僅係促使本院依職權宣告假執行，至原
    告敗訴部分，其假執行之聲請已失所附麗，應併予駁回。
八、據上論結，本件原告之訴為一部有理由、一部無理由，依民事訴訟法第七十九條
    、第三百八十九條第一項第五款、第三百九十二條第二項，判決如主文。
中　　　華　　　民　　　國　　九十三　　年　　 十二　　 月　  三十一 　 日
~B臺灣嘉義地方法院民事第一庭
~B　　審判長法官　曾文欣
~B　　法　　　官　鄧晴馨
~B　　法　　　官　鄭雅文
右為正本係照原本作成
如對本判決上訴須於判決送達後廿日內向本院提出上訴狀
中　　　華　　　民　　　國　　九十三　　年　　 十二　　 月　  三十一 　 日
~B　　書　記　官　鄭翔元
